臺灣新竹地方法院民事簡易判決　　　　 96年度竹簡字第401號
原　　　告　甲○○
被　　　告　乙○○
　　　　　　　　　　　　樓
訴訟代理人　丙○○
上列當事人間損害賠償事件，本院於民國96年6月28日言詞辯論
終結，判決如下：
    主      文
原告之訴駁回。
訴訟費用由原告負擔。
    事實及理由
一、按訴狀送達後，原告不得將原訴變更或追加他訴。但經被告
    同意或不甚礙被告之防禦及訴訟之終結者，不在此限，民事
    訴訟法第255條第1項第1、7款定有明文。本件原告起訴時原
    係以今群投資有限公司代表人甲○○為原告主張被告晶元光
    電股份有限公司（下稱晶元光電）負責人乙○○有民法第
    184條第1項故意以不法方式侵害原告權利之侵權行為，嗣於
    本院第一次審理期日（民國96年6月5日）變更原、被告分別
    為甲○○及乙○○個人而為同一請求，被告同意原告甲○○
    部分當事人之變更，參以原告於第一次審理期日當庭即為訴
    之變更，尚不甚礙被告之防禦及訴訟之終結，揆諸前揭規定
    意旨，應予准許，合先敘明。
二、原告主張：原告係訴外人今群投資有限公司（下稱今群公司
    ）之義工，於民國（下同）95年11月21日代表今群公司參加
    訴外人晶元光電95年第2次股東臨時會，被告乙○○為晶元
    光電負責人並擔任本次臨時股東會主席。會議進行至討論事
    項第1案時，原告依議事規定提出發言條，依議事規則第15
    條、第16條及公開發行公司股東會議事規範第11條取得發言
    權利，詎被告竟阻止原告發言，並多次關閉麥克風，經原告
    提出異議後，被告竟稱：「我就是不給你發言」。原告要求
    將此段談話列入議事記錄，被告又稱「沒有關係，我就是不
    讓你發言，列入議事記錄也沒有關係」等語。嗣後每個議案
    ，被告均以指定二位股東發言後即逕付表決，不讓原告發言
    。原告雖經多次異議，被告均不予理會，漠視股東權益。因
    認被告上開所為，侵害原告名譽權，為此依民法第184條、
    第195條規定，請求被告賠償原告新台幣（下同）50萬元。
    並聲明：被告應給付原告50萬元及自95年11月22日起至清償
    日止，按年息百分之5計算之利息。
三、被告則以：
（一）查訴外人今群公司為晶元光電之法人股東，於晶元光電95
      年度第二次臨時股東會中，今群公司指派原告為其法人代
      表，原告於該次股東會會議一開始，會議主席即被告依會
      議議程進行報告事項之前，即進行程序發言，要求晶元光
      電監察人提出依公司法規定並無需於股東臨時會提出之書
      面報表資料，後雖經在場律師說明無須提出，原告仍堅持
      己見，並阻止被告依會議程序開始進行報告事項，隨後亦
      有數名股東代表進行程序發言，雖然各股東之發言內容未
      必皆屬程序問題，被告仍允許其一一發言，至被告正式開
      始進行報告事項為止，整個程序發言時間即已長達一個多
      小時，其中原告亦發言數次，顯見被告十分尊重股東的發
      言權，並未不合理限制股東發言。至本次股東臨時會進行
      討論事項第一案「本公司與元砷光電科技股份有限公司及
      連勇科技有限公司合併暨合併契約承認決議案」時，被告
      仍給予股東發言之機會，依本次臨時股東會議事錄所載，
      本案計有股東戶號24568（即原告）、82707、78528、
      24567、48184、69641等包含原告代表在內的數名股東進
      行發言，非原告所稱僅二位股東發言；況本次股東臨時會
      ，更是由95年11月21日上午9時一直開議到下午3時15分始
      結束散會，全部會議時間長達6小時15分鐘，若非給予股
      東充分的發言時間，三個議案之議決實無須經過如此冗長
      的會議時間，更足見原告所稱被告未依議事規則進行會議
      ，以及限制股東發言等情事，俱與事實不符。
（二）股東於股東會上之發言請求，會議主席本得依據議事規則
      之相關規定予以拒絕，原告以會議主席未允許其法人代表
      之部分發言請求，即認為侵害其股東之權利云云，顯無法
      律上之依據。按股東會作為股份有限公司之最高意思機關
      ，係以多數決議之方式來決定公司之重大經營決策，故股
      東權之行使，自以表決權之行使為其核心內涵，而股東會
      上的發言與討論，不過係提供行使表決權時不同意見股東
      交換意見之管道，藉以尋求最多數之共識，以利公司政策
      的順利推展。故股東於股東會中的發言，自應以促進表決
      權的行使為目的，不應將發言權的內涵無限上綱，而應予
      以合理的限制，避免發言權遭濫用而阻礙股東會之有效率
      進行。因此，當股東會主席發現於某一議案上多數股東意
      見顯無重大歧異，僅係部分股東擬藉由冗長之發言來拖延
      議程，阻礙其他股東行使表決權時，自應賦與主席一定程
      度的議程指揮權，使股東會得以有效率地進行；是以晶元
      光電股東會議事規則，參考公開發行公司股東會議事規範
      ，於第16條規定：「同一議案每一股東發言，非經主席之
      同意不得超過兩次，每次不得超過5分鐘。」、「股東發
      言違反前項規定或超出議題範圍者，主席得制止其發言。
      」，第19條規定：「主席對於議案之討論，認為以達可付
      表決之程度時，得宣佈停止討論，提付表決。」，以提供
      主席在面對少數股東發言杯葛的狀況下，得以有效率地推
      展股東會議程之進行。是以股東的「發言權」，非屬不可
      限制之權利，若發言權遭股東濫用，主席自得拒絕該股東
      之發言，維持會議秩序。今原告於本次股東臨時會上，履
      次進行冗長之程序發言，為維護多數股東之權益，被告依
      晶元光電之議事規則，未允許其部分發言，於法並無不合
      ，故原告以被告未允許其部分發言之請求，即認為侵害其
      股東之權利云云，顯無法律上之依據。
（三）又依據媒體報導，原告係為法務部列管的職業股東之一，
      列管原因係懷疑其藉著阻礙上市上櫃公司股東會順利進行
      為手段，牟取不法利益；而原告於晶元光電公司95年度第
      2次臨時股東會中，亦確實與其他股東輪番提出發言，涉
      嫌阻擾會議之順利進行，使得僅有4個議案之議程，進行
      長達6個多小時才結束；今原告復提起本件訴訟，顯係屬
      此一騷擾手段之延伸。據96年5月10日出刊第311期之壹週
      刊報導，法務部將26名疑似藉由擾亂股東會之進行以牟取
      不法利益之「職業股東」造冊列管，其中即包含原告甲○
      ○在內，原告在台灣積體電路股東會上發言的照片，並刊
      登在該篇報導之第一頁；同年5月31 日東森電子報，亦以
      「股東會現象/專業股東橫行無法管！？大企業好無奈…
      」之標題，報導類似內容；顯見原告在股東會上以發言阻
      撓股東會順利進行之騷擾行為，早已為法務部追查的重點
      事項，並受到公眾媒體的廣泛關注。復查於晶元光電95年
      度第2次臨時股東會中，被告一宣布會議開始，原告即與
      黃德源開設的「庭佳實業」（戶號82707）、「訊立投資
      」（戶號48184）、及黃德榮（戶號34789 ）與其開設的
      「友泩實業」（戶號69641）、「宗鼎投資」（戶號24567
      ），以及楊蓉（戶號8825）、陳慶繽（戶號39757）等股
      東輪番提出程序發言，不論被告及在場律師、會計師等如
      何說明解釋，原告與上述股東就是不同意被告進行報告事
      項，至被告開始正式進行報告事項時，會議即已進行長達
      一個多小時；隨後於討論事項第一案「本公司與元砷光電
      科技股份有限公司及連勇科技有限公司合併暨合併契約承
      認決議案」中，原告仍不斷提出發言，被告也指派相關人
      員就原告提出之問題進行說明，至有股東發言認本案已經
      過充分討論可以交付表決，被告欲將本案交付股東表決時
      ，原告與上述股東即於會場大聲喧嘩表示抗議，企圖阻撓
      投票進行，被告為使本次會議可以平和結束，甚至為此暫
      停投票程序，重新開始討論，惟至被告第二次宣佈開始投
      票時，原告等仍繼續大聲喧嘩企圖阻止投票，造成會場頗
      為混亂。綜上，原告確係企圖利用程序發言等議事手段阻
      撓晶元光電臨時股東會之進行；而原告提起本件訴訟，更
      屬此一騷擾手段之延伸，原告預藉此謀取特定利益之意圖
      昭然若揭，其主張自無足採信。
（四）被告本於股東會主席之職責，依據股東會議事規則之規定
      ，有權指定股東發言順序、認定議案是否已達可表決程度
      並交付表決，以及制止違規發言股東之發言；原告等於本
      次臨時股東會上不斷藉由提出發言以阻撓會議進行，被告
      於原告進行數次發言後，為使股東會順利進行而制止其後
      續違規之發言，實屬股東會主席職權之行使，於法並無不
      合，其所稱被告不允許其發言即侵害其名譽權云云，自屬
      無稽，並不足採。查被告為晶元光電之董事長，依公司法
      規定擔任股東會主席，本於主席之職責，自應設法使股東
      會依據議事規則規定之程序順利進行，並制止任何違規的
      情形發生；依晶元光電股東會議事規則第15條「出席股東
      發言前，須先填具發言條載明發言要旨、股東戶號（或出
      席證編號）及戶名，由主席定其發言順序」；第16條「同
      一議案每一股東發言，非經主席之同意不得超過兩次，每
      次不得超過五分鐘。」「股東發言違反前項規定或超出議
      題範圍者，主席得制止其發言。」及第19條「主席對於議
      案之討論，認為已達可付表決之程度時，得宣佈停止討論
      ，提付表決。」之規定，主席本即有指定股東發言順序、
      認定議案是否達可表決程度並交付表決，以及制止違規股
      東發言之權責。今原告於本次臨時股東會上不斷藉由提出
      發言以阻撓會議順利進行已如前述，被告依前揭議事規則
      之規定，於原告進行數次發言後，制止原告後續違規之發
      言，實屬股東會主席職權之行使，於法並無不合，原告主
      張被告不允許其發言即侵害其名譽權云云，自屬無稽，實
      無足採。
（五）綜上所陳，原告提起本件訴訟實係其「職業股東」不正當
      手段之延伸，不但有違公序良俗，在法律上更顯無理由，
      其濫行訴訟之情形至為明顯，為此聲明：原告之訴駁回。
四、原告起訴主張被告為晶元光電負責人，於95年11月21日晶元
    光電95年度第2次股東臨時會時擔任會議主席，因主持議事
    時有上開不法損害原告名譽權之行為，為此請求被告給付非
    財產上損害賠償50萬元及遲延利息云云，被告則以前開情詞
    置辯，是本件爭執要點闕於，被告是否有不法侵害原告名譽
    之行為？茲判斷如下：
（一）按人格權受侵害時，以法律有特別規定者為限，得請求損
      害賠償或慰撫金。不法侵害他人之名譽者，被害人雖非財
      產上之損害，亦得請求賠償相當之金額。民法第18條第2
      項、第195條第1項前段固有明文。惟名譽為人在社會上享
      有一般人對其品德、聲望或信譽等所加之評價，乃屬於一
      個人在社會上所受之價值判斷，因此名譽有無受損，應以
      社會上對其評價是否貶損為斷，至於主觀上是否感受損害
      ，並非認定之標準。本件原告主張被告有侵害其名譽權之
      行為，無非係以被告於主持晶元光電95年度第2次股東臨
      時會議進行至討論事項第1案時，制止原告發言，經原告
      提出異議，被告稱：「我就是不給你發言」、「沒有關係
      ，我就是不讓你發言，列入議事記錄也沒有關係」等語。
      惟縱認原告所述屬實，被告顯係基於會議主席身份，禁止
      代表法人股東之原告所為發言，且其中並無隻字片語有誹
      謗或侮辱原告，自客觀上理解，依據社會一般合理觀念及
      原告之身份、地位，無從認為有何針對原告個人品格、聲
      望、信譽或能力加以貶抑詆損之含意存在，自無所謂貶損
      原告在社會上評價以致其名譽受損可言，原告執此主張被
      告對其名譽有所侵害，實屬個人主觀情緒上之感受，尚乏
      所據。至其聲請勘驗晶元光電95年11月21日股東臨時會議
      錄音、錄影帶，及聲請傳訊在場股東即證人楊蓉等，無非
      為證明被告曾為上開行為，惟如前所述，縱原告因被告上
      開所為而覺難堪，亦難認社會上對原告之評價即因此有所
      貶損，是認原告聲請上開證據之調查，核無必要，附此敘
      明。
（二）又公司法第182條之1第2項明定，公司應訂定議事規則。
      其目的之一即為避免少數股東濫用少數股東權藉以干擾股
      東會議事之運作。而本件訴外人晶元光電並據此訂有股東
      會議事規則，此有原告提出之95年第二次股東臨時會議事
      手冊在卷可稽。依前揭晶元光電股東會議事規則第15條：
      「出席股東發言前，須先填具發言條載明發言要旨、股東
      戶號（或出席證編號）及戶名，由主席定其發言順序」；
      第16條：「同一議案每一股東發言，非經主席之同意不得
      超過兩次，每次不得超過五分鐘。股東發言違反前項規定
      或超出議題範圍者，主席得制止其發言。」及第19條：「
      主席對於議案之討論，認為已達可付表決之程度時，得宣
      佈停止討論，提付表決。」等規定，主席本即有指定股東
      發言順序、認定議案是否達可表決程度並交付表決，以及
      制止超出議題範圍或惡意干擾議事進行股東發言之權責。
      本件原告自稱係今群公司之「義工」，代表該法人股東出
      席本次晶元光電股東臨時會，而本次股東臨時會自上午9
      時許開議迄下午3時15分歷時6小時餘方由被告宣佈散會等
      情，有臨時會議事錄附卷可稽，足見本次會議之進行冗長
      ，而原告亦不否認其發言次數近4次，參以原告及今群公
      司均曾為報章媒體多次報導為「職業股東」，有被告提出
      之週刊、新聞報導影本附卷可稽，則被告本於股東會主席
      職權之行使，未允許其部分發言，應無不法可言，是原告
      以被告未允許其部分發言之請求，即認被告侵害其股東權
      云云，亦非可採。況原告僅為今群公司法人之代表，並非
      晶元光電之股東，此為原告所自承，則其更無主張股東權
      之可言。
五、綜上所述，原告依侵權行為法則請求被告賠償50萬元及利息
    即非正當，應予駁回。
六、本件事證已臻明確，兩造其餘攻擊防禦方法，經核均與本件
    之判斷無影響，爰不一一論述。
七、據上論結，本件原告之訴為無理由，依民事訴訟法第78條，
    判決如主文。
中　　華　　民　　國　　96　　年　　7　　月　　 12　　日
                  新竹簡易庭    法　官　楊明箴
以上正本係照原本作成。
如對本判決上訴，須於判決送達後20日內向本院提出上訴狀。
中　　華　　民　　國　　96　　年　　7　　月　　 12　　日
                                書記官　龔紀亞
